【裁判字號】    99,台非,176
【裁判日期】    990618
【裁判案由】    恐嚇
【裁判全文】
最高法院刑事判決              九十九年度台非字第一七六號
上  訴  人  最高法院檢察署檢察總長
被      告  甲○○
上列上訴人因被告恐嚇案件，對於台灣屏東地方法院中華民國九
十九年二月四日第一審確定簡易判決（九十九年度簡字第九六號
，聲請簡易判決處刑書案號：台灣屏東地方法院檢察署九十八年
度偵字第八七三二號），提起非常上訴，本院判決如下：
    主  文
原判決撤銷。
甲○○所犯恐嚇危害安全罪，處新台幣玖仟元，如易服勞役，以
新台幣壹仟元折算壹日。
    理  由
非常上訴理由稱：「按判決不適用法則或適用不當者，為違背法
令，刑事訴訟法第三百七十八條定有明文。又刑法第三百零五條
規定：『以加害生命、身體、自由、名譽、財產之事，恐嚇他人
致生危害於安全者，處二年以下有期徒刑、拘役或三百元以下罰
金』。再依刑法施行法第一條之一規定：『中華民國九十四年一
月七日刑法修正施行後，刑法分則編所定罰金之貨幣單位為新臺
幣。九十四年一月七日刑法修正時，刑法分則編未修正之條文定
有罰金者，自九十四年一月七日刑法修正施行後，就其所定數額
提高為三十倍。但七十二年六月二十六日至九十四年一月七日新
增或修正之條文，就其所定數額提高為三倍』。亦即，自九十五
年一月一日起，刑法分則編所定罰金之貨幣單位，由原來之銀元
改為新臺幣；且九十四年一月七日刑法修正時，刑法分則編未修
正之條文定有罰金者，自九十五年七月一日起，有關罰金之數額
提高為三十倍（台灣高等法院九十七年度上易字第一七三六號、
台灣高等法院台中分院九十五年度上易字第一０二六號判決參照
）。本件原判決引用檢察官聲請簡易判決處刑書認定，被告甲○
○於民國九十八年十二月二日下午一時許，至屏東縣萬巒鄉○○
村○○路四十一號，欲向鍾文源催討積欠之新臺幣五萬三千二百
元之工資無著，竟基於恐嚇之犯意，對鍾文源之配偶許素娥恐嚇
稱：『要是鍾文源不還錢的話，要將許素娥斷手斷腳』等語，致
許素娥心生畏懼，而生危害於生命安全等情。因而依刑法第三百
零五條及相關規定，論處被告恐嚇危害安全罪，處罰金新臺幣二
萬元。惟查，刑法第三百零五條之恐嚇罪，自民國二十四年施行
後迄今未經修正，依增訂刑法施行法第一條之一之規定，其罰金
以新臺幣為單位，數額應提高三十倍。此與增訂前之罰金以銀元
為單位，且適用罰金罰鍰提高標準條例第一條前段之結果應提高
十倍，而新臺幣與銀元之比例為一：三，換算結果亦為三十倍者
，並無不同。亦即增訂刑法施行法第一條之一之意旨，僅在使刑
法規範之罰金刑之貨幣單位，一律改為新臺幣，並使增訂前後有
關罰金刑提高之倍數一致，對被告而言，並無有利、不利之比較
適用之問題。是本件被告之恐嚇犯行發生於九十八年十二月二日
，自有上開規定之適用。經換算之後，其最高法定刑之罰金數額
新臺幣三百元之三十倍僅為新臺幣九千元。乃原判決未察，竟判
處罰金新臺幣二萬元，顯已逾越該罪之法定最高刑度，又查無被
告具其他法定加重其刑之事由，原判決自有判決不適用法則之違
背法令。案經確定，且於被告不利，爰依刑事訴訟法第四百四十
一條、第四百四十三條提起非常上訴，以資救濟。」等語。
本院按判決不適用法則或適用不當者，為違背法令，刑事訴訟法
第三百七十八條定有明文。本件依原判決所認定之事實：被告甲
○○於民國九十八年十二月二日下午一時許，至屏東縣萬巒鄉○
○村○○路四十一號，欲向鍾文源催討積欠之工資無著，竟基於
恐嚇之犯意，對鍾文源之配偶許素娥恐嚇稱：「要是鍾文源不還
錢的話，要將許素娥斷手斷腳」等語，致許素娥心生畏懼等情。
因認被告犯刑法第三百零五條之恐嚇危害安全罪，判處罰金新台
幣（下同）貳萬元，如易服勞役，以壹仟元折算壹日。固非無見
。惟按刑法第三百零五條規定：「以加害生命、身體、自由、名
譽、財產之事，恐嚇他人致生危害於安全者，處二年以下有期徒
刑、拘役或（銀元）三百元以下罰金」。又依刑法施行法第一條
之一規定：「中華民國九十四年一月七日刑法修正施行後，刑法
分則編所定罰金之貨幣單位為新臺幣。九十四年一月七日刑法修
正時，刑法分則編未修正之條文定有罰金者，自九十四年一月七
日刑法修正施行後，就其所定數額提高為三十倍。但七十二年六
月二十六日至九十四年一月七日新增或修正之條文，就其所定數
額提高為三倍」。是被告行為時，依上開刑法施行法第一條之一
第一項、第二項前段之規定，刑法第三百零五條之恐嚇危害安全
罪，其法定本刑之罰金部分應為「新台幣九千元以下罰金」。乃
原判決竟科處「新台幣貳萬元」，已逾越該罪法定罰金刑之最高
刑度，顯有判決不適用法則之違背法令。案經確定，且於被告不
利，非常上訴意旨執以指摘，洵有理由。應由本院將原判決撤銷
，另行判決如主文第二項所示，以資救濟。
據上論結，應依刑事訴訟法第四百四十七條第一項第一款，刑法
第三百零五條、第四十二條第三項，判決如主文。
中    華    民    國  九十九  年    六    月   十八   日
                      最高法院刑事第三庭
                          審判長法官  林  增  福
                                法官  張  清  埤
                                法官  陳  世  雄
                                法官  何  菁  莪
                                法官  周  煙  平
本件正本證明與原本無異
                                      書  記  官
中    華    民    國  九十九  年    六    月  二十四  日
                                                      V
論罪法條
刑法第三百零五條
以加害生命、身體、自由、名譽、財產之事，恐嚇他人致生危害
於安全者，處二年以下有期徒刑、拘役或三百元以下罰金。

司法院資訊處製作；財團法人民間司法改革基金會備份。
